【裁判字號】    89,上訴,586
【裁判日期】    891128
【裁判案由】    偽造文書
【裁判全文】
臺灣高等法院臺南分院刑事判決              八十九年度上訴字第五八六號    Ｇ
      上  訴  人
      即  被  告  甲  ○  ○
      共      同
      選任辯護人  李  孟  哲  律師
右上訴人因偽造文書案件，不服臺灣臺南地方法院八十八年度訴字第一三六七號中華
民國八十九年二月二十九日第一審判決（起訴案號：臺灣地方法院檢察署八十八年度
偵字第一三七一二號），提起上訴，本院判決如左：
      主      文
原判決撤銷。
甲○○、乙○○均無罪。
      理      由
一、公訴意旨略以：被告甲○○原係內政部警政署水上警察局第四警察隊偵查員，於
    民國（下同）八十三年間，因其朋友即被告乙○○經營仿冒手錶業務（另案審理
    ），與同行有競爭，乃向時任偵查員之被告甲○○投訴，被告甲○○表示可以取
    締同行，二人乃基於共同之犯意聯絡，由被告甲○○持蓋有臺灣屏東地方法院檢
    察署關防及該署檢察官賴慶祥印文之空白搜索票，以彩色影印機複印四張，而偽
    造臺灣屏東地方法院檢察署之搜索票，交由被告乙○○收藏，擬伺機冒充為真正
    之搜索票，假藉司法警察執行搜索之方式，打擊仿冒手錶之同業，迨八十八年八
    月十日，臺灣臺南地方法院檢察署檢察官接獲被告乙○○仿冒勞力士手錶之線報
    ，指揮法務部調查局臺南市調查站，至臺南市○○○○街三之三號被告乙○○住
    處搜索，除扣得仿冒勞力士手錶外，並扣得上開偽造臺灣屏東地方法院檢察署之
    搜索票四張。因認被告甲○○、乙○○二人，均涉犯有刑法第二百十一條偽造公
    文書之罪嫌云云。
二、按犯罪事實應依證據認定之，無證據不得推定其犯罪事實；又不能證明被告犯罪
    或其行為不罰者，應諭知無罪之判決；刑事訴訟法第一百五十四條、第三百零一
    條第一項，分別定有明文。又事實之認定，應憑證據，如未能發現相當證據，或
    證據不足以證明，自不能以推測或擬制之方法，為裁判基礎，亦經最高法院著有
    四十年台上字第八十六號判例在案。公訴人認被告甲○○、乙○○二人，均涉犯
    有上開偽造公文書之犯行，無非係以被告乙○○在調查站之供述，及有查獲之偽
    造之搜索票四張扣案，且該扣案之偽造搜索票並非檢察官賴慶祥所簽發，亦經證
    人賴慶祥證明在卷，暨該扣案之偽造搜索票確係以彩色影印機複印，復有法務部
    調查局八十八年八月三十日陸（二）字第八八０六五０九七號函在卷為憑等由為
    其論據。惟訊據上訴人即被告甲○○、乙○○二人，則均矢口否認有何偽造公文
    書之犯行，被告甲○○並辯稱：其於八十八年四月七日被收押，同年月十二日被
    免職，免職後同事打包其辦公室東西，嗣交保出來乙○○致電囑其取回辦公室物
    品，其懼睹物生情並未前去取回，且其從未申請過搜索票，亦不認識賴慶祥檢察
    官，不知為何有該四張搜索票，況其因瀆職早經檢察官搜索過辦公室，苟有該四
    張搜索票，應早為檢察官所查扣，該四張搜索票確非其持交乙○○云云。被告乙
    ○○亦辯稱：八十八年四月七日至同月二十一日，甲○○因瀆職案被收押禁見並
    免職，甲○○之同事打電話請伊妻子前去辦公室取回物品，因伊妻子當時有身孕
    又住鄉下不方便，即打電話通知其前去代為處理，其至辦公室伊同事已將伊之物
    品打包好，其即用車子載回放在崇明十四街三之三號處，迄被查獲其始知有該四
    張搜索票云云。
三、本件姑不論被告二人所辯前詞是否屬實，即依被告乙○○在調查站初供，認查扣
    之四張搜索票，確如公訴意旨所載由被告甲○○持交被告乙○○，擬伺機冒充為
    真正之搜索票，假藉司法警察執行搜索之方式，打擊仿冒手錶之同業等情無訛。
    惟按刑法上所稱之公文書，係指公務員職務上製作之文書，即以公務員為其製作
    之主體，本其職務而製作而言。且此所謂公文書，必須其文書本身具備法定程式
    ，倘非如此，縱有實在之製作名義機關，亦不得認為公文書。又依刑事訴訟法第
    一百二十八條第二項規定，應搜索之被告姓名或應扣押之物品與應加搜索之處所
    、身體或物件，皆屬搜索票應記載之事項。經查本件扣案之四張臺灣屏東地方法
    院檢察署搜索票，依卷附之法務部調查局八十八年八月三十日陸（二）字第八八
    ０六五０九七號函鑑定通知書（見偵查卷第二十二頁），固足認各該搜索票整份
    （包括屏東地檢署關防、檢察官賴慶祥印章及文字、格線等），均係以彩色影印
    機所複印，且四張均出於同一原稿等情；次依證人即檢察官賴慶祥在偵查中證稱
    ：「（問：是否曾於屏東地檢署任職過？）有，八十四年、八十五年間」、「（
    問：對空白搜索票四張有何意見（提示）？）我沒有印象，不過和真正的搜索票
    有印泥顏色不一樣」、「（問：是否曾經拿空白搜索票給水上警察局？）沒有」
    、「（問：是否認識甲○○？）沒印象」（見偵查卷第三十八頁），繼在本院囑
    託臺灣宜蘭地方法院訊問時證稱：「（問：是否認識被告甲○○？）不認識」、
    「我是在八十四年初任職屏東地檢署檢察官，我在八十六年一月離開屏東。我在
    任職期間沒有交付空白搜索票給水上警察局第四警察隊及甲○○及其他任何人。
    我在任職期間曾經因為指揮辦案有核發過搜索票。但是因為編制已改變，如果該
    隊的前身是保七總隊第三大隊即高雄大隊臺南中隊的話，我與臺南中隊在印象中
    沒有業務接觸，我只有直接指揮過第三大隊，至於該大隊有沒有再調度中隊其他
    的人參與，我不清楚」、「（問：空白搜索票影本四張之原本是否你核發（提示
    並告以要旨）？）我沒有辦法判斷原本是否我核發的，但是這個搜索票是用電腦
    的合成技術做的，這四張搜索票絕對不是屏東地檢的用紙，關防也不是屏東地檢
    的關防。但是上面蓋的印章看起來類似我在屏東核發搜索票所蓋用的」（見本院
    卷第四十五頁）各等語，固亦足認該四張搜索票整份均係彩色影印機所複印，且
    非檢察官賴慶祥所簽發製作。第以該四張搜索票內容，除原來已印就之格式文字
    ，並加蓋上臺灣屏東地方法院檢察署關防印文、檢察官賴慶祥印文外，並未填載
    上開刑事訴訟法所明文規定之搜索要件，亦無製作之年月日，根本不具備公文書
    之法定程式，外觀上乃屬空白之搜索票，已難認係刑法第二百十一條之公文書。
    又依上開法務部調查局鑑定書，既認扣案之四張空白搜索票，均係以彩色影印機
    所複印，且四張均出於同一原稿，然因無該影印原稿可供比對，故亦無法證明是
    否經過偽造在卷，是亦乏確實證據證明搜索票上之臺灣屏東地方法院檢察署關防
    印文、及檢察官賴慶祥之印文，亦屬偽造而來犯有偽造公印文、印文之情事。
四、綜上本件不能證明被告二人犯罪，原審疏未審究，遽對被告二人論罪科刑，自有
    未合。被告二人上訴意旨，均否認犯罪，分別指摘原判決不當，自為有理由，應
    由本院將原判決予以撤銷，另為被告二人無罪之諭知。
五、據上論斷，應依刑事訴訟法第三百六十九條第一項前段、第三百六十四條、第三
    百零一條第一項，判決如主文。
本案經檢察官蘇南桓到庭執行職務。
中    華    民    國      八十九      年      十一      月      二十八  日
                                  臺灣高等法院臺南分院刑事第二庭
                                      審判長法官  游    明    仁
                    法官  蘇    重    信
                                            法官  林    永    茂
右正本證明與原本無異。
如不服本判決，應於判決送達後十日內向本院提出上訴狀，其未敘述理由者並應於提
出上訴狀後十日內向本院補提理由書（應附繕本)。
                                      法院書記官  楊    清    旺
中    華    民    國      八十九      年      十一      月      二十九  日


司法院資訊處製作；財團法人民間司法改革基金會備份。
